【裁判字號】    98,上易,297
【裁判日期】    980402
【裁判案由】    竊盜
【裁判全文】
臺灣高等法院臺中分院刑事判決         98年度上易字第297號
上  訴  人  臺灣臺中地方法院檢察署檢察官
被      告  乙○○
上列上訴人因被告竊盜案件，不服臺灣臺中地方法院97年度易字
第2922號，中華民國97年12月31日第一審判決（起訴案號：臺灣
臺中地方法院檢察署97年度偵字第14345號），提起上訴，本院
判決如下：
    主  文
原判決撤銷。
乙○○竊盜罪，處罰金新臺幣壹仟元，如易服勞役，以新臺幣壹
仟元折算壹日。緩刑貳年。
    犯罪事實
一、乙○○於民國97年6月7日9時35分許，至臺中市○區○○路4
    段17巷6號鐵門口及圍牆內之庭院空地，因見張義芳所有放
    置在該處之盆栽7盆無人看管，竟意圖為自己不法之所有，
    以徒手之方式，竊取上開7盆盆栽得手後，並將上開7盆盆栽
    搬運至臺中市○區○○路3段134巷5弄7號處藏放。嗣於97年
    6月7日18時15分許，張義芳發覺上開7盆盆栽失竊，經調閱
    錄影帶監視畫面發覺乙○○形跡可疑而報警循線查獲上情，
    並於97年6月7日18時20分許，由乙○○帶同警方至臺中市○
    區○○路3段134巷5弄7號扣得上開7盆盆栽。
二、案經臺中市警察局第三分局報請臺灣臺中地方法院檢察署檢
    察官偵查起訴。
    理  由
一、訊之被告乙○○固坦承於上揭時地，將盆栽7盆搬走置放於
    臺中市○○路○段134巷5弄7號不諱，然矢口否認有何竊盜犯
    行，辯稱﹕當天伊騎三輪車撿破爛，看見盆栽在垃圾堆旁的
    空地上，以為係別人不要的東西，而將該7盆盆栽用三輪車
    載走云云，並提出現場照片11幀證實現場為垃圾堆，盆栽當
    時係被放在垃圾堆旁，故認為係無人所有之物。惟查：本件
    被告所擅自取走之盆栽，均係被害人張義芳所有，業據被害
    人張義芳於原審結證明確，並有贓物認領保管單在卷可稽；
    而該盆栽原放置之位置雖非緊鄰被害人住處外，但係在以鐵
    門隔絕之私人領域磚牆旁，且植株生長良好，此有現場照片
    6幀可佐，由其外觀觀察，任何正常人均能判別係有人刻意
    栽植之物。被告年紀已50餘歲，就該盆栽之外觀，顯無誤認
    為無主物之可能。至被告於原審提出附卷之照片（見原審卷
    第22至24頁），固顯示距離原放置盆栽不遠處確有怪手施工
    ，並有垃圾堆積如山；但該數張照片拍攝角度，均係由拆除
    房屋之固定方向拍攝，且將拆除之廢棄物置於鏡頭近處，以
    致乍然觀之，該原放置盆栽之磚牆，似與該拆除後之廢棄物
    緊密相連，且該盆栽亦似放置在垃圾堆。惟苟仔細比對警卷
    現場照片及檢察官於原審補提警製現場照片，可以看見上開
    拆除房屋現場，與本件原放置盆栽之磚牆間，尚有相當間隔
    係舖設柏油地面；而被告所提現場照片，亦略見該柏油路面
    未遭拆除後之廢棄物掩蓋。足證本件盆栽原放置處所並未緊
    鄰房屋拆除之廢棄物堆，而能清楚分辨係在柏油地面之另一
    側。被告辯稱盆栽當時係放置於垃圾堆旁，無非事後卸責之
    詞，尚非足採。被告依其生活經驗既能分辨本件盆栽係屬他
    人所有之物，竟仍執意搬走加以處分，其有為自己不法所有
    之意圖甚明。本件被告罪證明確，犯行堪予認定。
二、核被告所為，係犯刑法第320條第1項之竊盜罪。原審法院未
    詳予調查上開不利被告之證據，遽依被告所提照片，認被告
    係誤以為該盆栽乃他人棄置之物而取之，主觀上並無竊盜犯
    意或不法所有之意圖，而判決被告無罪，顯有違誤。檢察官
    上訴意旨執此指摘原判決不當，即有理由，應由本院將原判
    決撤銷改判。爰審酌被告之智識、品行，犯罪之動機、手段
    ，及本件行竊之盆栽價值非鉅，被告事後已隨即帶同員警取
    回返還被害人，其犯罪所生損害甚微等一切情狀，量處如主
    文第2項所示之刑，並諭知易服勞役之折算標準示懲。又查
    被告前未曾因故意犯意而受有期徒刑以上刑之宣告，有臺灣
    高等法院被告前案紀錄表可稽，其經此次煩鎖之偵審程序及
    科刑之教訓，當知所警惕而無再犯之虞，本院認對其宣告之
    刑，以暫不執行為宜，爰併宣告緩刑2年，以啟自新。
據上論斷，應依刑事訴訟法第369條第1項前段、第364條、第299
條第1項前段，刑法第320條第1項、第42條第3項、第74條第1項
第1款，刑法施行法第1條之1，判決如主文。
本案經檢察官甲○○到庭執行職務。
中    華    民    國    98    年    4     月    2     日
            刑事第六庭  審判長法  官  李  文  雄
                              法  官  張  恩  賜
                              法  官  邱  顯  祥
上列正本證明與原本無異。
不得上訴。
                              書記官  許  美  惠
中    華    民    國    98    年    4     月     2    日
中華民國刑法第320條（普通竊盜罪、竊佔罪）
意圖為自己或第三人不法之所有，而竊取他人之動產者，為竊盜
罪，處5年以下有期徒刑、拘役或5百元以下罰金。
意圖為自己或第三人不法之利益，而竊佔他人之不動產者，依前
項之規定處斷。
前二項之未遂犯罰之。


司法院資訊處製作；財團法人民間司法改革基金會備份。
